【裁判字號】    97,易,3807
【裁判日期】    980227
【裁判案由】    詐欺等
【裁判全文】
臺灣板橋地方法院刑事判決              97年度易字第3807號
公  訴  人  臺灣板橋地方法院檢察署檢察官
被      告  丁○○
                （現另案於臺灣臺北監獄臺北分監執行中）
上列被告因詐欺等案件，經檢察官提起公訴（97年度偵字第2843
9號、第30547號），本院判決如下：
    主  文
丁○○無罪。
    理  由
一、公訴意旨略以：被告丁○○於民國96年12月29日，向另案被
    告許睿綸（原名：許朝雄，已由檢察官為不起訴處分）借用
    車號5955-QB 號自小客車後，竟意圖為自己不法之所有，於
    不詳時間，竊取另案被告許睿綸置於上開車內之新光商業銀
    行、渣打商業銀行及萬泰商業銀行之提款卡3 張，復明知將
    帳戶出賣或交付予他人使用，將可能使該帳戶被詐騙集團利
    用作為收受被詐騙款項之人頭帳戶使用，竟仍基於幫助詐欺
    之犯意，在不詳時地，將上開所竊得之許睿綸所有萬泰商業
    銀行（下稱萬泰商銀）及渣打國際商業銀行三民分行（下稱
    渣打商銀）帳號分別為000000000000號、0000000000000 號
    帳戶之提款卡各1 張，以不詳之代價，轉賣予年籍身分不詳
    之人，以供該人所屬詐騙集團成員使用，其後該詐騙集團成
    員隨即基於意圖為自己不法所有之犯意聯絡，先後以電話向
    被害人丙○○、乙○○佯稱其等先前購物之付款程序遭設定
    為自動扣款，必須更正付款方式，致使該2 人均陷於錯誤，
    被害人丙○○乃於97年1月5日將新臺幣（下同）2906 0元匯
    入許睿綸上開萬泰銀行帳戶內，而被害人乙○○則於同年月
    6日將23021元匯入許睿綸上開渣打銀行帳戶內，以此方式幫
    助該犯罪集團成員收受上開詐欺犯行所得之財物，因認被告
    涉犯刑法第320條第1項之竊盜罪及同法第30條、第339條第1
    項之幫助詐欺取財罪嫌。
二、按犯罪事實應按證據認定之，無證據不得認定犯罪事實；不
    能證明被告犯罪或其行為不罰者，應諭知無罪之判決。刑事
    訴訟法第154條第2項、第301條第1項定有明文。又認定犯罪
    所憑之證據，雖不以直接之證據為限，間接證據亦包含在內
    ，然而無論直接證據或間接證據，其為訴訟上之證明，須於
    通常一般人均不致有所懷疑，而得確信其為真實之程度者，
    始得據為有罪之認定，倘其證明尚未達於此一程度，而有合
    理之懷疑存在時，事實審法院已就其心證上理由予以闡述，
    敘明其無從為有罪之確信，因而為無罪之判決，尚不得任意
    指為違法，此有最高法院82年臺上字第163 號判決、76年臺
    上字第4986號、30年上字第816 號等判例意旨可資參照。再
    刑事訴訟法第161 條已於91年2月8日修正公布，修正後同條
    第1 項規定：檢察官就被告犯罪事實，應負舉證責任，並指
    出證明之方法。因此，檢察官對於起訴之犯罪事實，應負提
    出證據及說服之實質舉證責任。倘其所提出之證據，不足為
    被告有罪之積極證明，或其闡明之證明方法，無從說服法官
    以形成被告有罪之心證，基於無罪推定之原則，自應為被告
    無罪判決之諭知，最高法院92年度臺上字第128號亦著有判
    例可為參照。
三、本件公訴人認被告丁○○涉犯上開刑法竊盜罪及幫助詐欺罪
    ，無非係以另案被告許睿綸於警詢時及偵審中均指證被告丁○○借用車號5955 -QB號自小客車後，將原置放於車內之新
    光商業銀行、渣打商業銀行及萬泰商業銀行之提款卡3 張加
    以取走之事實，且證人甲○○於偵查中時亦證稱被告曾向其
    坦承竊取該3 張提款卡後出賣予他人一情，此外復有被害人
    丙○○、乙○○於警詢時之指述、萬泰商銀97年4 月18日泰
    中客第00 000000000號函附現金卡資料及交易明表、郵局AT
    M 收據（起訴書誤載為匯款單）、渣打商銀97年2 月12日渣
    打商銀三民第09700051號函附開戶資料及交易往來明細表可
    資佐證為主要論據。訊據被告堅決否認有上開竊盜及幫助詐
    欺之犯行，辯稱：伊只是向許睿綸借車，並沒有偷車上的東
    西，也沒有偷走車上之提款卡後出賣予他人，據伊所知，是
    許睿綸之前有個朋友綽號「大頭」專門在收購帳戶，且因之
    前伊指證甲○○持有槍支，甲○○才會誣指伊竊取許睿綸所
    有帳戶提款卡加以轉賣等語。
四、經查：
（一）另案被告許睿綸於第1 次警詢時係供稱：伊所有渣打銀行
      金融卡連同皮夾都放在車號5955-QB 號自小客車內，在96
      年12月29日19時30分許，伊朋友丁○○「借用」該車輛使
      用，當時伊忘記將皮夾拿下車，因為丁○○超過時間都沒
      有將車子返還，伊一直跟丁○○聯絡要他還車，但丁○○
      都置之不理，伊透過朋友幫忙找，後來到96年12月31日22
      時才在鶯歌高職門口找到車子，當時伊有查看皮夾，看見
      證件還在，就沒有再看清楚金融卡是否也還在，到了97年
      1月7日上班時接到萬泰銀行通知伊，說伊的帳戶被設定為
      警示帳戶，伊才到車上查看皮夾的內層，才知道伊的金融
      卡已經不見了云云，惟其後於第2 次警詢時則供稱：伊上
      開帳戶是被丁○○拿走的，96年12月29日伊與丁○○在臺
      北縣泰山鄉○○路○段522巷地下停車場內，伊因下車返回
      妻子住處拿東西，丁○○「趁伊不注意時」開走，而伊的
      萬泰銀行現金卡也在車上，連同被丁○○拿走，當時伊還
      不知道現金卡在車上，係於97年1月6日經萬泰銀行人員來
      電表示該帳戶已被列為警示帳戶，伊才發現現金卡也被丁○○拿走，丁○○除了取走伊萬泰商業銀行的現金卡外，
      還拿走伊本人的汽車駕照1張及新光銀行提款卡、渣打銀
      行提款卡等物云云，由此可見，另案被告許睿綸就被告丁○○駛離其所有車號5955-QB號自小客車之原因，先則供
      稱「借用」，其後又改稱「趁伊不注意時開走」，不無刻
      意為不利於被告丁○○指述之傾向，參以其就被告丁○○
      究有無同時竊取「汽車駕照」一事，亦先後說詞反覆不一
      ，益見另案被告許睿綸上開所述失竊3張提款卡（包括現
      金卡）之情節，是否可信，已非無疑。
（二）其次，證人許睿綸於本院審理時雖又證稱：「（檢察官問
      ：你當時車子借給被告後，遺失何物？）三張卡片，渣打
      銀行及新光的提款卡、萬泰銀行的現金卡。沒有其他東西
      遺失。」、「（檢察官問：這三張卡片放於何處遺失？）
      放在皮包的夾層內，皮包是放在駕駛座左手邊車門的置物
      盒。」、「（審判長問：你的駕照是否有遺失？）沒有。
      」、「（審判長問：你是何時發現你的三張卡片不見？）
      我忘記是97年1 月6 日或是97年2 月6 日，就是案發後的
      一個星期一，是萬泰銀行打電話給我，我才知道卡片不見
      的事。」、「（審判長問：甲○○拿鑰匙給你時，有無請
      你檢查車內是否有物品遺失？）有，我當時只檢查行照、
      駕照都在。」云云，惟證人甲○○於偵查中則係證稱：伊
      有告訴過許朝雄（即許睿綸）他的金融卡是被丁○○拿走
      的，因為當初是丁○○強硬的將許朝雄的車子拿走的，是
      伊去把車子找回來的，那時候許朝雄去檢查車子就發現3
      張金融卡不見了，那肯定是丁○○拿走的；當天找到車子
      ，許朝雄點完車子後發現有少東西，伊馬上打電話給丁○○，後來伊就要許朝雄馬上報警云云，是其2 人就有關證
      人許睿綸係何時發現其所有3 張提款卡（包括現金卡）失
      竊，以及證人甲○○是否告知許睿綸提款卡失竊要報警處
      理等情節之說法，均大相逕庭，若係確有其事，何以其等
      所述情節如此不同？再參以證人許睿綸於警詢時及偵查中
      ，係分別以涉嫌提供人頭帳戶予詐騙集團使用之犯罪嫌疑
      人或被告接受應訊，且被告所辯證人許睿綸認識一綽號「
      大頭」有收購人頭帳戶之事實，亦經證人許睿綸於本院審
      理時親口證實：「（受命法官問：是否認識綽號大頭的朋
      友？）有，但是不熟。」、「（受命法官問：該綽號大頭
      的朋友，是否有在收購人頭帳戶？）我只知道他有前科，
      但是我不知道他有這樣的行為。就是毒品、槍砲等前科。
      」等語，則其為脫卸本身出賣或交付帳戶予他人使用之罪
      責，進而隨口指稱上開3張提款卡（包括現金卡）係置放
      於車內遭被告竊取，衡情亦非絕無可能之事，足認其所為
      諸多不利於被告之證詞，不無迴護自己犯罪之可能，自難
      以輕信。
（三）況且，證人甲○○先於偵查中明確證稱：伊私底下曾問過
      丁○○為何拿走許朝雄3 張金融卡，丁○○還說是因為許
      朝雄很白目所以才這樣做，且據伊得知丁○○還有將許朝
      雄的3 張金融卡賣給收簿子的人；伊確定有親耳聽到溫韋
      萱承認他有拿許朝雄上開3 張金融卡，當天找到車子，許
      朝雄點完車子後發現有少東西，伊馬上打電話給丁○○，
      後來伊就要許朝雄馬上報警，丁○○是在電話中跟伊承認
      他有拿許朝雄的金融卡，事後伊又遇到丁○○，還有再跟
      他確認1 次，伊逼問他並要他將提款卡還給許朝雄，他就
      說拿去賣掉了云云，惟嗣於本院審理時卻改口證稱：「（
      檢察官問：許朝雄拿到車之後如何跟你說？）車子是許朝
      雄的太太及許朝雄的爸爸和他一起開走，因為我有叫許朝
      雄檢查車子，當場他有說證件不見了。他沒有說什麼證件
      ，只有說證件不見了，我要他趕快去報警。」、「（檢察
      官問：你親耳聽到被告承認有拿走許朝雄的提款卡嗎？）
      是我懷疑的。我沒有聽到被告這樣說。」、「（檢察官問
      ：提示偵卷第64頁到65頁，有何意見？《提示並告以要旨
      》你於偵查中有提到有親耳聽到被告跟你這麼說，有何意
      見？）我有去問被告，為何要拿人家的東西去給別人，他
      也沒有具體回答我，我也不想理這件事，我只是確認被告
      解決這件事。我是在電話中跟被告提這件事，我是用不耐
      煩的語氣說，被告也沒有說他沒有拿。後來許朝雄說有質
      問被告，希望被告去警察局交代清楚，我也有問被告，被
      告說他有去警局交代本件事情。許朝雄的車是新買的，沒
      想到借給被告就發生這件事。」、「（檢察官問：你後來
      是否有當面遇到被告，跟被告確認帳戶的事？）有。」、
      「（檢察官問：被告是否承認將帳戶賣掉？）沒有。我是
      問他車子是你開走的，裡面的東西不見，不是你還有誰，
      被告都含糊回答我，說他會自己跟許朝雄說，許朝雄跟我
      說，被告有承認把帳戶賣掉，還說有電話錄音。」云云，
      是其不僅有關證人許睿綸所失竊者係「金融卡」或「證件
      」，先後說詞反覆不一，且就被告是否向其坦承竊取上開
      3 張提款卡（包括現金卡）後轉賣予他人之情節，亦相互
      矛盾，同時又核與證人許睿綸於警詢時及偵審中，自始未
      提及被告曾向證人許睿綸坦承有盜賣該3 張提款卡（包括
      現金卡）之事實，顯然有別，容有指述不一、矛盾之瑕疵
      存在，已難謂可採，再參酌證人甲○○於本院審理時亦親
      口證實：因被告先前曾指證其持有槍械，其的確對被告心
      生不滿等語，益見證人甲○○所為之上開證詞，或有蓄意
      誣攀被告入罪之嫌，自不足採為被告不利之認定。
（四）此外，被害人丙○○、乙○○於警詢時之指述、萬泰商銀
      97年4 月18日泰中客第00000000000 號函附現金卡資料及
      交易明表、郵局ATM收據、渣打商銀97年2月12日渣打商銀
      三民第09700051號函附開戶資料及交易往來明細表，至多
      僅能證明被害人丙○○、乙○○確有遭詐騙集團詐取款項
      後匯入許睿綸上開萬泰商銀及渣打商銀帳戶內之事實，尚
      無從進一步證明係被告竊取上開帳戶提款卡或現金卡後交
      付予他人供詐欺犯罪之用。
五、綜上所述，公訴意旨指訴被告涉有上開竊盜及幫助詐欺之罪
    嫌，因其所舉上開證據之中，證人許睿綸、甲○○分別於警
    詢、偵審中之指證，及其相互間之證詞，存有諸多矛盾、指
    述不一之明顯瑕疵，要難以採信，已如前述，且被害人丙○○、乙○○於警詢時之指述及相關銀行開戶資料、交易明細
    等，至多亦僅能證明上開被害人確有遭詐騙而匯入款項至證
    人許睿綸帳戶內之事實，是以上俱不足以達到通常一般人均
    不至於有所懷疑，堪予確信被告竊盜等之犯行已臻真實之程
    度，而應認尚有合理性之懷疑存在。此外，本院復查無其他
    積極證據足認被告涉有公訴意旨所指竊盜等犯行，則揆諸前
    揭之說明，本件核屬不能證明被告犯罪，即應為其無罪之諭
    知，以昭慎重。
據上論斷，應依刑事訴訟法第301條第1項，判決如主文。
本案經檢察官黃明絹到庭執行職務。
中    華    民    國    98    年    2    月    27    日
                         刑事第十九庭
                               審判長法  官   汪怡君
                                     法  官   楊筑婷
                                     法  官   楊仲農
上列正本證明與原本無異。
如對本判決不服，應於送達後10日內，向本院提出上訴狀（應抄
附繕本）告訴人或被害人如對於本判決不服者，應具備理由請求
檢察官上訴，其上訴期間之計算係以檢察官收受判決正本之日期
為準。
                                     書記官   陳香君
中    華    民    國    98    年    2     月    27    日


司法院資訊處製作；財團法人民間司法改革基金會備份。
